臺灣宜蘭地方法院刑事判決
110年度訴字第447號
公  訴  人  臺灣宜蘭地方檢察署檢察官
被      告  朱鳴佑


上列被告因洗錢防制法等案件，經檢察官提起公訴（110年度偵
字第4285、6705號），本院判決如下：
    主  文
本件公訴不受理。 
    理  由
一、公訴意旨略以：被告甲○○知悉金融帳戶係個人理財之重要工
    具，攸關個人財產、信用之表徵，且無正當理由徵求他人提
    供金融帳戶帳號及密碼者，極有可能利用該帳戶為與財產有
    關之犯罪工具，而可預見金融帳戶被他人利用以遂行詐欺犯
    罪，供作詐騙犯罪所得款項匯入，並藉此掩飾、隱匿犯罪所
    得之真正去向、所在，竟基於縱使有人利用其金融帳戶實施
    詐欺犯行及掩飾、隱匿詐欺所得去向、所在之洗錢犯行亦不
    違背其本意之不確定幫助故意，於民國109年9、10月間，將
    其所申設之中華郵政股份有限公司帳號000-00000000000000
    號帳戶之提款卡暨密碼交予劉家豪（所涉加重詐欺取財等罪
    嫌，另經提起公訴）。嗣劉家豪及其所屬詐欺集團之不詳成
    員取得本案郵局帳戶之金融帳戶資料後，即意圖為自己不法
    所有，基於三人以上以網路詐欺取財及掩飾、隱匿詐欺犯罪
    所得之來源、去向之洗錢等犯意聯絡，由詐欺集團之不詳成
    員分別於附表所示之時間，以附表所示之方式，向附表所示
    之乙○○、丙○○等人施以詐術，致其等陷於錯誤，而於附表所
    示時間，匯款如附表所示金額至本案郵局帳戶。因認被告涉
    犯刑法第30條第1項、洗錢防制法第14條第1項之幫助洗錢及
    刑法第30條第1項、第339條之4第1項第2、3款之幫助加重詐
    欺取財等罪嫌。
二、按起訴之程序違背規定者，應諭知不受理之判決，並得不經
    言詞辯論為之，刑事訴訟法第303條第1款、第307條分別定
    有明文。又按少年保護事件及少年刑事案件之處理，依少年
    事件處理法之規定；該法稱少年者，謂12歲以上18歲未滿之
    人；少年有觸犯刑罰法律之行為者，由少年法院依少年事件
    處理法處理之；檢察官於執行職務時，知有上開事件者，應
    移送該管少年法院；少年法院依調查之結果，認少年觸犯刑
    罰法律，且有該法第27條第1項第1款、第2款所列情形之一
    者，應以裁定移送於有管轄權之法院檢察署檢察官；除前開
    情形外，少年法院依調查之結果，認犯罪情節重大，參酌其
    品行、性格、經歷等情狀，以受刑事處分為適當者，得以裁
    定移送於有管轄權之法院檢察署檢察官，少年事件處理法第
    1條之1、第2條、第3條第1款、第18條第1項、第27條第1項
    、第2項規定甚明，此即基於保護優先之原則，少年法院對
    於少年非行所得優先行使之先議權。再者，檢察官受理一般
    刑事案件，發現被告於犯罪時未滿18歲者，應移送該管少年
    法院，但被告已滿20歲者，不在此限。前項但書情形，檢察
    官應適用少年事件處理法第四章之規定進行偵查，認應起訴
    者，應向少年法院提起公訴，少年事件處理法施行細則第7
    條第1項、第2項亦有明定。綜觀前開少年事件處理法第27條
    第1項、第2項及少年事件處理法施行細則第7條第1項、第2
    項規定可知，檢察官受理一般刑事案件，如發現被告於犯罪
    時未滿18歲，且現尚未滿20歲者，即應移送該管少年法院依
    少年事件處理法相關規定處理，尚不得依刑事訴訟法規定逕
    行偵查起訴，但如被告犯罪時雖未滿18歲，然於檢察官受理
    時已滿20歲者，檢察官則應適用少年事件處理法第4章有關
    少年刑事案件之規定進行偵查，認應起訴者，亦應向少年法
    院提起公訴，起訴程序始為適法。從而，檢察官受理未滿20
    歲之被告於未滿18歲時所犯之刑事案件，倘未移送少年法院
    處理，即逕依刑事訴訟法規定向普通法院提起公訴，其起訴
    之程序即有違背規定，普通法院應依刑事訴訟法第303條第1
    款規定諭知不受理之判決，由檢察官另行依上開規定處理。
三、經查，被告甲○○係92年2月8日出生，有卷附個人戶籍資料查
    詢結果在卷可稽，並經本院訊明在卷，據本件起訴書犯罪事
    實欄所載被告犯本件幫助詐欺取財及幫助洗錢行為之時， 
    係109年9月至10月間，被告行為時係屬12歲以上未滿18歲之
    少年，已甚明確。又檢察官起訴係於110年12月2日繫屬本院
    之時，被告尚未滿20歲之事實，亦有臺灣宜蘭地方檢察署起
    訴函上本院收狀戳在卷可稽，揆諸前揭規定及說明，檢察官
    自應將被告涉犯本件幫助詐欺取財及幫助洗錢案件，移送有
    管轄權之本院少年法庭行使先議權，惟檢察官卻逕向本院起
    訴，其起訴程序顯已違背上開規定，本件爰不經言詞辯論，
    逕為不受理判決之諭知，並應由檢察官另行為適法處理。
據上論斷，應依刑事訴訟法第303條第1款、第307條，判決如主
文。 
本案經檢察官董良造、蔡明儒提起公訴，檢察官吳志成到庭執行
職務。
中　　華　　民　　國　　111 　年　　1 　　月　　13　　日
                         臺灣宜蘭地方法院刑事第二庭
                           審判長  法  官　黃永勝
　　　　　　　　　　　　　　　　   法  官  劉致欽
　　　　　　　　　　　　　　　　   法  官　陳盈孜　　
以上正本證明與原本無異。
如不服本判決應於收受本判決後20日內向本院提出上訴書狀，並
應敘述具體理由。若未敘述理由者，應於上訴期間屆滿後20日內
向本院補提理由書狀(均須按他造當事人之人數附繕本)。
                                 書記官　林怡君
中　　華　　民　　國　　111 　年　　1 　　月　　13　　日
附表（時間：民國／金額：新臺幣）      編號 告訴人 詐騙方式 匯款時間 匯款金額  匯出銀行帳號 1 乙○○ 於109年9月底，詐欺集團之不詳成員以通訊軟體Instgram帳號不詳之成年人認識並取信於告訴人乙○○後，即請其加入通訊軟體LINE暱稱「吱吱」之帳號，「吱吱」再以有無興趣投資為由介紹告訴人乙○○名稱不詳之投資網站。嗣於同年9月中旬，告訴人乙○○因認上開網站可供投資而陷於錯誤，遂註冊會員並依詐欺集團之不詳成員指示將投資款項匯入指定之帳戶。 109年11月20日15時45分許 5萬元 華南商業銀行帳號000-000000000000號帳戶（戶名：乙○○）    109年11月20日15時46分許 5萬元     109年11月21日0時3分許 3萬3,000元  2 丙○○ 於109年9月底，詐欺集團之不詳成員以通訊軟體Instgram帳號「Alice」之人認識並取信於告訴人丙○○後，即向其介紹「發現金融（DISCOVER）」投資平台網站（網址：http：//cash9111.discoverfs.net/）可供投資美金及比特幣獲利，並指導其如何操作上開平台投資，告訴人丙○○不疑有他而陷於錯誤，遂依「Alice」之指示，將投資款項匯入其指定之帳戶。 109年10月21日19時13分許 18萬元 玉山商業銀行帳號000-0000000000000號帳戶（戶名：丙○○）    109年10月21日19時14分許 2萬元